臺灣高等法院民事裁定
110年度抗字第1422號
抗  告  人  吳定豐  


上列抗告人因與相對人吳金慶等間返還不當得利事件，聲請法官
迴避，對於中華民國110年11月4日臺灣宜蘭地方法院110年度聲
字第57號所為裁定提起抗告，本院裁定如下：
    主  文
抗告駁回。
抗告費用由抗告人負擔。
    理  由
一、抗告人聲請及抗告意旨略以：相對人吳金慶、吳容賓、吳明
    長、吳秋月、吳玉珠（下稱吳金慶等5人）對伊提起原法院1
    10年度訴字第356號返還不當得利事件（下稱系爭事件），
    經承審法官指定於民國110年9月9日行言詞辯論，伊於同年8
    月23日函請承審法官尊重程序正義，改行準備程序，以免淪
    於躁進、浪費司法時間，然承審法官並未改定準備程序期日
    ，草率未考慮伊尚有提起反訴，爰聲請承審法官自行迴避系
    爭事件之審理。原裁定合議庭法官前承辦兩造案件，屢涉蓄
    意瀆職，駁回伊之聲請，明顯違法不公，爰提起抗告，請求
    廢棄原裁定等語。
二、按「法官有下列各款情形之一者，應自行迴避，不得執行職
    務：一、法官或其配偶、前配偶或未婚配偶，為該訴訟事件
    當事人者。二、法官為該訴訟事件當事人八親等內之血親或
    五親等內之姻親，或曾有此親屬關係者。三、法官或其配偶
    、前配偶或未婚配偶，就該訴訟事件與當事人有共同權利人
    、共同義務人或償還義務人之關係者。四、法官現為或曾為
    該訴訟事件當事人之法定代理人或家長、家屬者。五、法官
    於該訴訟事件，現為或曾為當事人之訴訟代理人或輔佐人者
    。六、法官於該訴訟事件，曾為證人或鑑定人者。七、法官
    曾參與該訴訟事件之前審裁判或仲裁者。」、「遇有下列各
    款情形，當事人得聲請法官迴避：一、法官有前條所定之情
    形而不自行迴避者。二、法官有前條所定以外之情形，足認
    其執行職務有偏頗之虞者。」，民事訴訟法第32條、第33條
    第1項分別定有明文。又民事訴訟法第33條第1 項第2 款規
    定法官有應自行迴避而不自行迴避以外之情形，足認其執行
    職務有偏頗之虞，據而聲請法官迴避者，應以法官對於訴訟
    標的有特別利害關係，或與當事人之一造有密切之交誼或嫌
    怨，或基於其他情形客觀上足疑其為不公平之審判者為其原
    因事實，若僅憑當事人之主觀臆測，或不滿法官進行訴訟遲
    緩，或於曉諭發問態度欠佳，或認法官就其聲明之證據不為
    調查、鑑定或指揮訴訟欠當，則不得謂其有偏頗之虞（最高
    法院69年台抗字第457號判例、107年度台抗字第836號裁定
    意旨參照）。又上開迴避之原因，依同法第34條第1項、第2
    項及第284條規定，聲請迴避之當事人應於聲請之日起3日內
    提出能即時調查之證據以為釋明。
三、經查，相對人吳金慶等5人於110年6月7日對抗告人提起系爭
    訴訟，承審法官原指定110年9月9日為言詞辯論期日，惟因
    抗告人於同年8月30日聲請法官迴避而取消庭期，有起訴狀
    及本院公務電話紀錄在卷可稽（見本院卷第10-26頁）。而
    抗告人陳稱與承審法官素未謀面、素無恩怨（見原審卷第15
    頁），復未提出能及時調查之證據釋明系爭事件承審法官有
    民事訴訟法第32條規定應自行迴避之事由，其聲請法官自行
    迴避，即無理由。又民事訴訟法並未規定訴訟之準備，非必
    以準備程序期日為之，縱以言詞辯論期日亦可進行訴訟之準
    備及爭點之整理，是抗告人僅以承審法官未經準備程序期日
    即指定言詞辯論期日，違反程序正義、阻卻伊提起反訴云云
    為由，聲請迴避，實有誤會。另抗告人指摘相對人吳金慶涉
    有偽造文書，原裁定合議庭法官承辦兩造其他案件涉嫌瀆職
    云云，均不足以認定系爭事件承審法官對於系爭事件之訴訟
    標的有何特別利害關係，或與當事人有何密切之交誼或嫌怨
    ，或有何在客觀上足疑其為不公平審判之情事，抗告人聲請
    系爭事件承審法官迴避，於法自有未合。從而，原法院裁定
    駁回其聲請，尚無違誤，抗告意旨猶執前詞，指摘原裁定不
    當，求予廢棄，為無理由，應予駁回。
四、據上論結，本件抗告為無理由，爰裁定如主文。
中    華    民    國   110    年    12    月    30    日
                  民事第十三庭
                      審判長法  官  邱景芬 
                            法  官  邱蓮華 
                            法  官  林純如
正本係照原本作成。
不得再抗告。
中　　華　　民　　國　　110 　年　　12　　月　　30　　日
　　　　　　　　　　　　　  書記官  王靜怡